最高法院刑事判決　　　　　　　　　　　　　　　八十八年度台上字第七四三一號
　　上　訴　人　乙○○
　　　　　　　　丙○○
　　　　　　　　甲○○
右上訴人等因偽造貨幣案件，不服台灣高等法院台中分院中華民國八十六年十一月十
三日第二審判決（八十六年度上訴字第一八三六號，起訴案號：台灣台中地方法院檢
察署八十五年度偵字第一九四七一號），提起上訴，本院判決如左：
    主  文
原判決關於乙○○、甲○○部分撤銷，發回台灣高等法院台中分院。
丙○○之上訴駁回。
　　理  由
一、撤銷發回部分：
本件原判決認定上訴人乙○○與丙○○（其上訴駁回，詳後述）二人共同基於行使偽
造通用紙幣（新台幣紙鈔）之概括犯意之聯絡，先於民國八十五年十月十一日，共同
出資現金新台幣（下同）三十萬元，透過王志忠（第一審判處罪刑確定）聯絡基於幫
助趙嘉俊、張述台（此二人另由台灣台中地方法院檢察署檢察官偵辦）意圖供行使之
用而交付偽造通用紙幣之概括犯意之上訴人甲○○，由王志忠、甲○○二人居間介紹
，並由王志忠陪同乙○○、丙○○，前往台中市○○○路○段七二號「波士頓西餐廳
」，與甲○○及趙嘉俊、張述台三人會合後，再由乙○○、張述台二人接觸交易，乙
○○以上開現金三十萬元向張述台購買偽造之一千元面額之新台幣紙鈔一千張（共值
一百萬元），成交後，乙○○、丙○○二人隨即搭車並攜帶上開購得之偽鈔，至宜蘭
市運動公園旁，將其中之九百張偽鈔，以四十五萬元之價格賣給綽號「輝哥」之王松
輝（另由台灣宜蘭地方法院檢察署偵辦），所剩偽鈔其中七十六張，由乙○○、丙○
○二人共同基於概括之犯意，陸續持向不知情之檳榔攤購物找回真鈔。翌（十二）日
，又由丙○○打電話給王志忠，聯絡購買偽鈔之事，並囑託王志忠再與甲○○聯絡，
於同年月十三日下午，復由乙○○、丙○○二人共同出資現金三十萬元，亦由王志忠
陪同丙○○攜帶現金，前往台中市○○路益順檳榔攤附近，向由甲○○聯絡趙嘉俊及
張述台，再購買偽造之一千元面額紙鈔一千張（值一百萬元），王志忠與丙○○二人
取得偽鈔後，隨即同往台中市「波士頓西餐廳」與乙○○會合，嗣於同（十三）日下
午七時許，王志忠、乙○○、丙○○三人即為埋伏在「波士頓西餐廳」前之警察查獲
，並在乙○○身上查扣千元面額偽鈔一千零九張、出賣偽鈔所得之真鈔十萬元，及在
王志忠身上扣得千元偽鈔十五張（王志忠向丙○○借得），再由王志忠帶往台中市○
○路○段一號七樓之四查獲甲○○，又在甲○○之皮包內扣得千元面額偽鈔二十張（
趙嘉俊先前寄放於甲○○處）等情，因而撤銷第一審關於上訴人等部分之不當科刑判
決，改判論處乙○○共同連續行使偽造之通用紙幣罪刑，論處甲○○連續幫助意圖供
行使之用而交付偽造之通用紙幣罪刑，固非無見。
惟查：(一)、刑法第一百九十六條第一項之行使、收集或交付偽造、變造通貨、幣券罪
，所稱「行使」，乃含有詐欺之性質，即以假充真，不使人知為偽幣而交付於人之謂
；而「交付」，則指雙方相互通謀，即交付者與收受者，互知其為偽幣，而由一方交
與他方收受之謂。故如以低價將偽幣出售於知情之他人，雖以行使偽幣之意思而交付
偽幣於他人，仍應成立「交付」罪，此與「以偽充真而行使」者不同，不能論以「行
使」罪。原判決認定乙○○購得千元面額之偽鈔一千張後，即與丙○○將其中之九百
張偽鈔，以四十五萬元代價出售給王松輝等情，如果無訛，則此部分依上說明，應成
立刑法第一百九十六條第一項後段之意圖供行使之用而交付偽造通用紙幣罪，乃原判
決就此竟認為成立該條項前段之行使偽造通用紙幣罪，自有適用法則不當之違法。又
此部分犯行，與渠等連續以偽鈔購買檳榔而找回真鈔（此部分應成立刑法第一百九十
六條第一項前段之行使偽造通用紙幣罪）部分犯行，究竟成立如何關係，原判決事實
未予論定，亦有未合。(二)、乙○○、丙○○二人於八十五年十月十一日及十三日先後
二次共同購買偽造之通用紙幣各一千張，係由乙○○出資，再推由丙○○接洽，已據
乙○○供明（見偵查卷第十九頁反面），核與丙○○所供相符（見偵查卷第十七頁反
面），原判決竟認係乙○○、丙○○二人共同出資，與證據資料不盡相符，有判決證
據理由矛盾之違法。(三)、幫助他人犯罪者，為從犯，刑法第三十條第一項前段定有明
文。故從犯乃實施幫助他人犯罪之人，此幫助之對象即為正犯；據乙○○於警訊稱伊
請丙○○幫伊找丙○○之台中朋友綽號「阿全」者（甲○○），伊準備三十萬元買偽
鈔（見偵查卷第十九頁反面）；甲○○於警訊稱丙○○打伊行動電話說要以三十萬元
現金購買偽鈔一百萬元，伊即打電話給「阿猴」（趙嘉俊）（見偵查卷第二十五、二
十六頁），嗣於第一審稱乙○○、丙○○知道伊有一朋友在賣偽鈔，請伊介紹彼等相
認識，是乙○○、丙○○透過伊聯絡趙嘉俊……由丙○○打電話給伊，伊再幫他們聯
絡趙嘉俊等語（見第一審卷第九頁反面、第三十五頁），且於法官問及：「張述台他
們有沒有告訴你，如有人要買偽鈔就聯絡他們？」，亦答稱：「沒有」（見第一審卷
第一一五頁反面）；丙○○亦稱伊與乙○○要買偽鈔，伊即打電話聯絡甲○○，才又
聯絡到一位叫「阿猴」者（見第一審卷第四十六頁）。依上所述，足見甲○○係幫助
乙○○、丙○○二人購買偽鈔，非幫助趙嘉俊、張述台交付偽鈔，乃原判決竟認甲○
○係基於幫助趙嘉俊、張述台交付偽造通用紙幣，而論處甲○○連續幫助意圖供行使
之用而交付偽造之通用紙幣罪刑，亦有判決證據理由矛盾及適用法則不當之違法。以
上或為上訴意旨所指摘，或為本院得依職權調查之事項，應認原判決關於乙○○、甲
○○部分有撤銷發回更審之原因。
二、上訴駁回部分：
按刑事訴訟法第三百七十七條規定，上訴於第三審法院，非以判決違背法令為理由，
不得為之。是提起第三審上訴，應以原判決違背法令為理由，係屬法定要件。如果上
訴理由狀並未依據卷內訴訟資料，具體指摘原判決不適用何種法則或如何適用不當，
或所指摘原判決違法情事，顯與法律規定得為第三審上訴理由之違法情形，不相適合
時，均應認其上訴為違背法律上之程式，予以駁回。本件上訴人丙○○上訴意旨略稱
：原審法院既不詳晰調查證據，遽予判處上訴人罪刑，又原判決有諸多違背法令之處
，實難甘服云云。然原審究竟何項應於審判期日調查之證據而未予調查，上訴意旨並
未依據卷內訴訟資料具體指摘；又原判決究竟如何不適用何種法則或如何適用不當，
上訴意旨，亦未依據卷存訴訟資料具體指摘，其上訴顯然違背法律上之程式，應予駁
回。
三、本院參與審判之法官陳世雄，與原審參與審判之法官陳世雄，係同姓名，並非同
一人，附此說明。
據上論結，應依刑事訴訟法第三百九十七條、第四百零一條、第三百九十五條前段，
判決如主文。
中      華      民      國    八十八    年     十二     月    二十三    日
                              最高法院刑事第十二庭
                                  審判長法官  陳  炳  煌
                                        法官  陳  正  庸
                                        法官  陳  世  雄
                                        法官  高  金  枝
                                        法官  陳  東  誥
      右正本證明與原本無異
                                              書  記  官
中      華      民      國    八十八    年     十二     月    二十九    日
